臺灣高等法院刑事判決　　　　　　　　94年度上易字第1534號
上　訴　人　臺灣基隆地方法院檢察署檢察官
被　　　告　乙○○
上列上訴人因被告動產擔保交易法案件，不服臺灣基隆地方法院
94年度易字第233號，中華民國94年6月30日第一審判決（聲請簡
易判決處刑案號：臺灣基隆地方法院檢察署94年度偵緝字第44號
【93年度偵字第4226號】），提起上訴，本院判決如下：
    主  文
原判決撤銷。
乙○○動產擔保交易之債務人，意圖不法之利益，將標的物移轉
，致生損害於債權人，處罰金參仟元，如如易服勞役，以參佰元
折算壹日。
    事  實
一、乙○○於民國92年8月13日向第一商業銀行股份有限公司（
    下簡稱第一商業銀行）建國分行以動產擔保交易動產抵押之
     方式，貸款新台幣（下同）120,000元購買車牌號碼Ｔ6－
     2972號、中華牌之自用小貨車一輛，並經第一商業銀行將
     上開債權轉讓予台灣歐利克股份有限公司（下簡稱歐利克
     公司），由歐利克公司擔任動產擔保交易之債權人，乙○
     ○則為動產擔保交易債務人。約定自92年9月14日起至94
     年8月14日止，分24期給付，每月一期，每期付款6,107元
     ，在價金未付清之前，標的物所有權仍屬於出賣人所有，
     買受人僅得依約占有使用，不得任意遷移、出賣、出質、
     移轉、抵押或為其他處分等。乃乙○○於取得標的物後，
     僅繳交一期之款項即拒不付款，並意圖為自己不法之利益
     ，於92年9月9日間將購買之上述車輛移轉予甲○○，致債
     權人歐利克公司追索無著，受有損害。
二、案經告訴人歐利克公司訴請臺灣基隆地方法院檢察署檢察官
    偵查終結聲請簡易判決處刑。
     理  由
本院查：
一、被告乙○○於民國九十二年八月十三日訂定分期付款之附條
    件買賣契約，買受自小貨車一輛，約定存放於其住居之戶籍
    地，詎被告甫於買受後，即於同年九月九日將上開車輛轉讓
    予友人甲○○，並於繳交第一期款後，即不再依約繳款等情
    ，業據被告乙○○承不諱，核與告訴人之代理人鄭松安、詹
    易展指訴情節相符，並經證人甲○○證述屬實。此外，並有
    債權移轉證明書、貸款暨動產抵押契約書、動產擔保交易動
    產抵押設定登記申請書、動產擔保交易動產抵押設定讓與變
    更登記申請書、動產擔保交易（動產抵押）移轉契約書、汽
    車新領牌照登記書、過戶申請登記書、存證信函、訪視報告
    書、利息分攤及入金狀況一覽表附卷可稽，顯見被告自白與
    事實相符，被告犯行應堪認定。
二、至被告於買受小貨車後不久即將車交甲○○使用，否認有何
    不法利圖，並稱：系爭小貨車是因與甲○○合夥販賣蔬果所
    購，車係合買，但僅以其一人名義簽約買賣，旋與甲○○拆
    夥，車交由甲○○一人使用，並由甲○○負責繳款等語。然
    查；訟爭車牌號碼T6－2972號、中華牌之自用小貨車一輛，
    係由被告具名買受，開始時均由被告所使用，經過半個月後
    始交付甲○○使用等情，業據證人甲○○證述在卷（詳見94
    年度偵緝字第44號卷第40頁）。顯見證人甲○○確未證述該
    車牌號碼T6－2972號自用小貨車係伊與被告所共有，原審法
    院就此未詳加探究，徒憑上開證人所述即以認定訟爭自用小
    貨車係被告與甲○○合夥販賣蔬果共有之動產，顯無可取。
三、被告係以動產擔保交易動產抵押之方式，並經登記貸得車牌
    號碼T6－2972號自用小貨車，因此被告為動產擔保交易之債
    務人甚明，自應依動產擔保交易法之規定僅得依約占有使用
    ，不得任意遷移、出賣、出質、移轉、抵押或為其他處分，
    至於被告與他人間之內部關係如何，並不影響動產抵押登記
    之效力，否則動產抵押登記之公示、公信原則蕩然無存。況
    且被告於取得標的物後，僅繳交一期之款項即拒不付款，未
    幾旋將車輛移轉予甲○○，任由甲○○將訟爭自用小貨車遷
    移約定之存放處所，更未將此事告知動產擔保交易之債權人
    即告訴人，並對告訴人之催討置之不理，要難遽認被告於主
    觀上未有不法意圖存在，被告乙○○所為，係違反動產擔保
    交易法第38條之罪。
四、原審採信被告之辯解，而為其無罪之諭知，容有未洽。檢察
    官提起上訴，指摘原判決不當，為有理由，應由本院將原判
    決撤銷改判。爰審酌被告乙○○於民國九十二年八月十三日
    訂定分期付款之附條件買賣契約，買受自小貨車一輛，約定
    存放於其住居之戶籍地，詎被告甫於買受後，即於同年九月
    九日將上開車輛移轉予友人甲○○，並於繳交第一期款後，
    即不再依約繳款，所生危害程度，及其犯罪後之態度等一切
    情狀，量處如主文第二項所示之刑，並諭知易服勞役之折算
    標準。
據上論斷，應依刑事訴訟法第369條第1項前段、第364條、第299
條第1項前段，動產擔保交易法第38條，刑法第11條前段、第 42
條第 2項、罰金罰鍰提高標準條例第1條前段、第2條，判決如主
文。
本案經檢察官許仲瑩到庭執行職務。
中　　華　　民　　國　　94　　年　　10　　月　　19　　日
　　　　　　　　　刑事第九庭    審判長法　官  陳  祐  治
　　　　　　　　　　　　　　　　　    法　官  蔡  聰  明
　　　　　　　 　 　　　　　　　　　　法　官  王  炳  梁
以上正本證明與原本無異。
不得上訴。
                                      書記官  潘  大  鵬
中　　華　　民　　國　　94　　年　　10　　月　　20　　日
附錄：本案論罪科刑法條全文
動產擔保交易法第38條：
動產擔保交易之債務人，意圖不法之利益，將標的物遷移、出賣
、出質、移轉、抵押或為其他處分，致生損害於債權人者，處三
年以下有期徒刑、拘役或科或併科6000元以下之罰金。
